臺灣高等法院臺中分院刑事判決　　　94年度交上訴字第2180號
上　訴　人　臺灣彰化地方法院檢察署檢察官
被　　　告　乙○○
選任辯護人　林殷世　律師
上列上訴人因被告業務過失致死案件，不服臺灣彰化地方法院93
年度交訴字第116號，中華民國94年8月31日第一審判決（起訴案
號：臺灣彰化地方法院檢察署93年度偵字第5786號），提起上訴
，本院判決如下：
    主  文
上訴駁回。
    事  實
一、乙○○以承攬搬運廢棄物為業，駕駛車輛為其附隨業務，為
    從事業務之人，於民國（下同）89年3月27日下午4時20分許
    ，駕駛車牌號碼F8－238號自用大貨車，沿彰化縣秀水鄉○
    ○村○○街由南往北方向行駛，行經該路段538號前時，本
    應注意車前狀況，及兩車併行之間隔，並隨時採取必要之安
    全措施，且依當時為晴天、日間自然光線、路面無缺陷、道
    路無障礙物、視距良好，並無不能注意之情事，竟疏未注意
    兩車併行之間隔，已發現林火城於飲酒後（其血液中含酒精
    濃度218.5ＭＧ／ＤＬ，已達茫醉程度），騎乘車牌號碼KJW
    －603號重型機車，正右腳踏在該機車發動桿上，然因酒後
    重心不穩一直往後退而未及發動引擎，乙○○見狀竟仍續行
    前進，且跨越對向車道，欲超越林火城所騎機車，致其所駕
    駛之大貨車右側撞及林火城所騎乘之機車，林火城因而人車
    倒地，並受有腦幹出血、右額顳頂葉創傷性蜘蛛膜下腔出血
    、左枕股骨折等傷害，經送醫急救後，仍無法甦醒，成為極
    重度障礙之植物人，延至92年11月20日因長期臥床引發吸入
    性肺炎導致敗血性休克死亡。
二、案經被害人林火城之妻丁○○○及其子戊○○、丙○○訴由
    臺灣彰化地方法院檢察署檢察官偵查起訴。
    理  由
一、上揭犯罪事實，業據被告乙○○於原審審理時坦承不諱，並
    與告訴人戊○○於警訊時、偵查中、告訴人丁○○○於偵查
    中所為之指述、證人林榮梅、梁德煙、黃德斌、林文杉、黃
    益三於警訊時之證述、證人何明霖、王振明於偵查中所為之
    證述、證人陳政倫於原審法院91年度重訴字第82號、本院92
    年度重上字第90號民事案件審理中所為之證述，互核均相符
    ，復有道路交通事故現場圖、道路交通事故調查報告表、酒
    精濃度測定單、彰化基督教醫院診斷書、中華民國身心障礙
    手冊、全民健康保險證明卡、內政部警政署刑事警察局89年
    9 月15日刑鑑字第71291號鑑驗通知書、89年6月29日（八九
    ）刑醫字第71833號鑑驗書、臺灣省彰化縣區車輛行車事故
    鑑定委員會89年6月15日彰鑑字第89268號函、臺灣省車輛行
    車事故覆議鑑定委員會90年1月3日府覆議字第892257號函、
    本院92年度重上字第90號民事判決、及照片56張附卷可稽。
    按汽車行駛時，駕駛人應注意兩車併行之間隔，並隨時採取
    必要之安全措施，道路交通安全規則第94條第3項定有明文
    。被告於汽車行駛時本應注意兩車併行之間隔，並隨時採取
    必要之安全措施，其竟疏未注意及此，見被害人乘坐於機車
    上重心不穩且持續後退中，猶續行前進並跨越對向車道而欲
    超越被害人之機車，致所駕駛之大貨車右側撞及該機車，使
    被害人受有腦幹出血、右額顳頂葉創傷性蜘蛛膜下腔出血、
    左枕股骨折等傷害，成為極重度障礙之植物人，是其不當之
    駕駛行為，顯有過失。雖被害人林火城騎乘機車時，其血液
    中含酒精濃度218.5ＭＧ／ＤＬ，已達茫醉程度，有酒精測
    試報告在卷可稽，其酒醉後駕車，於本件車禍之發生，亦有
    過失，然此僅係被害人是否與有過失之問題，並不能因此解
    免被告過失傷害之責任。又本件被害人林火城成為極重度障
    礙之植物人，延至92年11月20日因長期臥床引發吸入性肺炎
    導致敗血性休克死亡，亦有林火城92年11月21日死亡證明書
    、彰化基督教醫院92年11月10日、93年4月24日、94年1月24
    日函及所附資料、法務部法醫研究所（九四）醫鑑字第273
    號法醫文書審查鑑定書在卷可憑，是被告之過失駕駛肇事行
    為與被害人林火城之死亡結果間，有相當因果關係。本件事
    證明確，被告前揭犯行，堪予認定，應依法論科。
二、按刑法上所謂業務，係指個人基於其社會地位繼續反覆所執
    行之事務，其主要部分之業務固不待論，即為完成主要業務
    所附隨之準備工作與輔助事務，亦應包括在內（最高法院71
    年臺上字第1550號判例參照）。查被告以承攬搬運廢棄物為
    業，駕駛車輛為其附隨業務，為從事業務之人，業據被告自
    白在卷，是核其所為，係犯刑法第276條第2項從事業務之人
    ，因業務上之過失致人於死罪。又被告於行為後，刑法第41
    條易科罰金之標準已於90年1月10日公布施行，於同年月12
    日生效，比較新舊法，其易科罰金之標準，以新法較有利於
    被告，是行為人犯後法律已有變更，依刑法第2條第1項前段
    之規定，應適用最有利於行為人之法律，即修正後刑法第41
    條第1項前段之規定，附此敘明。原審以被告犯罪事證明確
    ，適用刑法第2條第1項前段、第276條第2項、第74條第1款
    、修正後刑法第41條第1項前段，罰金罰鍰提高標準條例第1
    條前段、第2條，量處被告有期徒刑五月，並諭知易科罰金
    之折算標準，又以被告未曾受有期徒刑以上刑之宣告，有臺
    灣高等法院被告前案紀錄表在卷可稽，被告所負民事責任部
    分業經本院92年度重上字第90號民事判決確定，且已依照該
    判決本旨全數賠償被害人家屬，及本案車禍被害人林火城酒
    後達茫醉程度，仍駕駛動力交通工具應為肇事主因，認被告
    經此教訓，應知警惕而無再犯之虞，就所宣告之刑，以暫不
    執行為適當，併予宣告緩刑三年，核其認事、用法及量刑，
    均無不當，檢察官依據告訴人具狀請求提起上訴，略以：被
    告之不法犯行惡劣，且均未負道義上賠償責任，原審僅判處
    有期徒刑五月，顯然量刑過輕等語，指摘原判決不當，惟查
    被害人茫醉後駕車應為肇事主因，被告業已依民事確定判決
    本旨全數賠償被害人家屬，業如前述，足見被告犯後之態度
    尚佳，是檢察官上訴為無理由，應予駁回。
三、據上論斷，應依刑事訴訟法第368條，判決如主文。
本案經檢察官甲○○到庭執行職務。
中　　華　　民　　國　　94　　年　　12 　月　　28 　　日
            刑事第一庭　審判長法  官  陳  紀  綱
                              法  官  王  國　棟
                              法  官  陳　嘉  雄
上列正本證明與原本無異。
如不服本判決應於收受送達後十日內向本院提出上訴書狀，其未
敘述上訴之理由者並得於提起上訴後十日內向本院補提理由書（
均須按他造當事人之人數附繕本）。
                              書記官  陳　曉  青
中　　華　　民　　國　　94　　年　　12 　月　　29 　　日
附錄：
刑法第276條
因過失致人於死者，處二年以下有期徒刑、拘役或二千元以下罰
金。
從事業務之人，因業務上之過失犯前項之罪者，處五年以下有期
徒刑或拘役，得併科三千元以下罰金。
                                                      Ａ
